臺灣士林地方法院交通事件裁定　　　　　　　　　　九十三年度交聲字第七二八號
　　原處分機關　臺北市交通事件裁決所
　　異議人即
　　受處分人　　甲○○
右列異議人即受處分人因違反道路交通管理處罰條例案件，對於臺北市交通事件裁決
所九十三年八月三日所為之處分（原處分案號：北市裁三字第裁二二—ＡＣＵ五五九
五一一號、北市裁三字第裁二二—ＡＣＵ五五九五一二號），聲明異議，本院裁定如
左：
    主  文
臺北市交通事件裁決所九十三年八月三日所為北市裁三字第裁二二─ＡＣＵ五五九五
一二號裁決書所為之處分撤銷。
黃建哲汽車駕駛人，駕駛汽車有違反道路交通管理處罰條例第四十五條第一項第六款
之行為，經交通勤務警察制止時，拒絕停車接受稽查而逃逸，處罰鍰新台幣參仟元，
並予記違規點數壹點。
其餘異議駁回。
    理  由
一、原處分意旨略以：異議人即受處分人甲○○所有之車號ＣＨＫ—五二六號機車，
    於民國九十三年六月五日十八時三十五分，在臺北市○○○路○段處，經台北市
    政府警察局士林分局交通分隊執勤員警舉發「一、駕車行駛人行道；二、違反處
    罰條例之行為，拒絕停車接受稽查而逃逸」違規，依違反道路交通管理處罰條例
    第四十五條第一項第六款及第六十條第一項之規定，處罰鍰新臺幣（下同）六百
    元、三千元，並依同條例第六十三條第一項第一款規定，記違規點數一點。
二、異議意旨略稱：異議人確於右揭時、地，有駕車行駛人行道之違規行為，但當時
    是中山北路五段與中正路交岔口交通繁忙時段，有義交、員警多人在指揮交通，
    根本不知道自己違規遭到取締，怎可引用不服指揮而逃逸之條款處罰，無法讓人
    信服；另處罰條例引用第七條之二第一項第四款汽車駕駛人不服指揮而逃逸，惟
    異議人是機車騎士，而非汽車駕駛人，應無該條之適用云云。
三、按汽車駕駛人，駕車行駛人行道者，處新臺幣六百元以上一千八百元以下罰鍰；
    又汽車駕駛人，駕駛汽車有違反本條例之行為，經交通勤務警察或依法令執行交
    通稽查任務人員制止時，不聽制止或拒絕停車接受稽查而逃逸者，除按各該條規
    定處罰外，處新臺幣三千元以上六千元以下罰鍰；又汽車駕駛人駕駛汽車違反道
    路交通管理處罰條例第四十五條、第六十條第一項規定者，除依該條款所規定之
    罰鍰處罰外，並記違規點數一點，道路交通管理處罰條例第四十五條第一項第六
    款、第六十條第一項、第六十三條第一項第一款分別定有明文。
四、經查：（一）異議人甲○○所有之車號ＣＨＫ—五二六號機車，於九十三年八月
    三日十八時三十五分，在台北市○○○路○段與中正路交岔口，違規沿中正路西
    往東方向行駛該路口西南側人行道，執勤員警見狀以手勢指揮並鳴笛示意其靠邊
    停車，惟駕駛人不予理會逕自右轉仍違規行駛人行道，沿中山北路北往南方向逃
    逸等情，業據台北市政府警察局士林分局九十三年七月二十二日北市警士分交字
    第０九三六二八三三七００號函敘述甚詳，且有台北市政府警察局北市警交大字
    第ＡＣＵ五五九五一一、ＡＣＵ五五九五一二號舉發違反道路交通管理事件通知
    單各一紙在卷可稽。異議人就其於右揭時、地，確有騎駛ＣＨＫ—五二六號機車
    違規行駛人行道之事實，固不爭執，惟仍以前揭情詞置辯。惟查，就當日值勤員
    警攔停異議人，及異議人是否知悉員警之攔停動作之待證事實，業據證人方泓鈞
    即現場執勤警員於九十三年八月三十一日在本院結證稱：「本件二張（本院按：
    舉發單）都是我所舉發的（庭呈工作紀錄一紙），當時情形是，我在舉發地點執
    勤交通勤務，是我一個人執勤，我有穿制服，全身都是交通警察服裝，我面向中
    正路西向東方向，我站在路口西南角，是加油站對面一個交通號誌的燈箱旁邊，
    我看到中正路西向東方向，即從捷運站往西歐加油站及泰北高中方向，還沒有過
    中山北路的人行道有一部機車，是男生騎乘，後面有載一個女生，是在人行道上
    行駛，往我前面騎過來，我那時候還是站在我剛才說的位置，之後我看到人行道
    有很多行人在行走，所以該駕駛人速度很慢，我看到之後我就走向前，往該駕駛
    人行駛方向，並與其面對面向其鳴笛，並以手勢，示意其靠邊，該駕駛人看到我
    之後嚇一跳，馬上加速往右，也是在人行道上沿中山北路往南方向，我與該駕駛
    人距離很近，但是因為當時人很多，不方便把駕駛人拉下，那時候人行道上人很
    多很危險，所以我記下車牌號碼，再以掌上型電腦查詢核對車牌號碼，發現車牌
    與車型車色無誤後，我就製單告發。」、「（有無可能你要攔停駕駛人，而駕駛
    人沒有看到情形？）不可能，因為駕駛人是面對我騎過來，我先鳴笛，再以手勢
    示意，當時駕駛人看到我，有嚇一跳的表情，所以駕駛人才會加速沿中山北路往
    年南方向騎走，並且其後面所載之乘客也有看到。」、「（問：當時與駕駛人的
    距離？）大概就是法庭上柵欄到通譯電腦位置（按：經當庭測量為二百二十公分
    ），駕駛人說我看不到他的表情，其實我可以看到他整個表情，我記得他當時與
    後座的女孩聊天，他有戴安全帽，後座女孩子也有戴安全帽，但安全帽面罩是拉
    上去的，我當時攔停他的時候，人行道上是很多人沒錯，因為他在人行道行駛，
    行人都往二側讓開，所以我可以與其面對面，而我寫加速逃逸，我是無法確定他
    的速度，但只要他經警攔停不停，我就可以用這法條來舉發，且當時只有一個義
    交，是站在西歐加油站那邊，該義交也沒有吹哨子，路口是以我為主來吹哨子的
    」等語明確（見本院九十三年八月三十一日訊問筆錄），互核與異議人自承當日
    確實在該時、地搭載另一女子違規騎駛人行道等情相符，異議人亦不爭執證人所
    證其當日違規騎駛人行道之行向，證人所證應堪採信。而當日異議人既正面朝向
    值勤員警方泓鈞行駛，當時異議人與身著交警制服之值勤員警方泓鈞最近距離亦
    僅二百二十公分，員警確有鳴笛及攔停手勢，而異議人見聞到員警鳴笛及以攔停
    手勢後，異議人又有嚇一跳之表情，並加速沿中山北路北往南方向逃逸，亦據證
    人到庭結證詳確，異議人所辯當時根本不知道自己違規被取締云云，顯不可採。
    又按道路交通管理處罰條例第三條第八款即明文規定汽車包括機器腳踏車，而依
    同條例第九十二條第一項授權訂定之道路交通安全規則，該規則第二條第一項第
    一款亦規定：「汽車：指在道路上不依軌道或電力架線而以原動機行駛之車輛（
    包括機器腳踏車）」並未逾越母法。異議人執自己係騎駛機車，並非駕駛汽車，
    即無前引道路交通管理處罰條例之適用，亦有誤會。綜合上述，本件事證明確，
    異議人交通違規行為堪以認定。
五、按依道路交通管理處罰條例第八十九條規定，法院受理交通事件，準用刑事訴訟
    法之規定，且依刑事訴訟法第三百七十條前段規定：「由被告上訴或為被告利益
    而上訴者，第二審法院不得諭知較重於原審判決之刑」，即所謂「不利益變更禁
    止原則」，惟該原則僅限於原判決適用法條並無不當時始有其適用，苟原判決有
    適用法條不當之情形時，第二審法院即得撤銷原判決，另為適法之判決而得諭知
    較重於原審之刑，此參諸刑事訴訟法第三百七十條後段自明；再依道路交通案件
    處理辦法第二十條規定：「交通法庭認為聲明異議有理由或聲明異議雖無理由，
    而原處分不當或違法者，應以裁定將原處分經聲明異議部分撤銷，並自為裁定。
    」觀之，足徵原裁決機關之處分如有不當及違法時，交通法庭亦得撤銷原處分另
    為適法之裁定，無不利益變更禁止原則之適用，合先敘明。經查本件異議人不依
    號誌違規左轉，誠如前述，原處分機關援引道路交通管理處罰條例第四十五條第
    一項第六款之規定以九十三年八月三日所為北市裁三字第裁二二─ＡＣＵ五五九
    五一一裁決書科處罰鍰六百元，並依同條例第六十三條第一項記違規點數一點，
    並無不合，異議人此部分之異議並無理由，應予駁回。至於異議人駕駛汽車違反
    本條例第四十五條第一項第六款之行為，經交通勤務警察制止時，拒絕停車接受
    稽查而逃逸之違規部分，異議人之異議固無理由，俱如前述，惟原處分機關依道
    路交通管理處罰條例第六十條第一項之規定，九十三年八月三日所為北市裁三字
    第裁二二─ＡＣＵ五五九五一二號裁決書科處罰鍰三千元，就此部分違規事實，
    卻漏未依同法第六十三條第一項第一款另記違規點數一點，則有未合，即有不適
    用法律之違法，自應由本院依法撤銷原裁決機關上開之處分，另依道路交通管理
    處罰條例第六十三條第一項第一款之規定，裁處異議人如主文第二項所示之處分
    ，並予以記違規點數一點，以資適法。
六、據上論斷，應依道路交通案件處理辦法第二十條前段，裁定如主文。
中　　　華　　　民　　　國　　九十三　　年　　　八　　　月　　三十一　　日
                                    臺灣士林地方法院交通法庭
                                        法　官  許  辰  舟
右正本證明與原本無異。
如不服本裁定應於送達後五日內向本院提出抗告狀。
                                        書記官  蘇  彥  宇
中　　　華　　　民　　　國　　九十三　　年　　　八　　　月　　三十一　　日
